臺灣桃園地方法院民事判決
110年度訴字第772號
原      告  康民治  
訴訟代理人  楊肅欣律師
被      告  謝文凱  


訴訟代理人  李荃和律師
            吳佳樺律師
上列當事人間請求返還借款事件，本院於民國110年12月2日辯論
終結，判決如下：
    主  文
被告應給付原告新臺幣壹佰萬元，及自民國一一○年六月八日起
至清償日止，按週年利率百分之五計算之利息。
訴訟費用由被告負擔。
本判決於原告以新臺幣參拾參萬元為被告供擔保後，得假執行。
但被告以新臺幣壹佰萬元為原告預供擔保，得免為假執行。
    事實及理由
壹、程序部分：
　　按訴狀送達後，原告不得將原訴變更或追加他訴，但請求之
    基礎事實同一者，不在此限，民事訴訟法第255條第1項但書
    第2款定有明文。本件原告起訴時原請求權基礎為：「借貸
    」及債權讓與之法律關係（見本院卷一第5頁）；嗣於民國1
    10年9月30日當庭變更請求權基礎為：「買賣價金請求權」
    及債權讓與之法律關係（見本院卷一第58頁）。經核上開請
    求權基礎之變更，請求之基礎事實同一，揆諸首揭規定，應
    予准許。
貳、實體部分：
一、原告主張：訴外人李順發前因經營運動中心而有周轉需要，
    向原告借款新臺幣（下同）200萬元，原告並於106年11月10
    日將200萬元之款項匯入李順發所經營之公司帳戶；嗣因李
    順發經營之雙華綜合運動館（下稱雙華運動館）營運不順，
    李順發遂將雙華運動館以2,000萬元之對價出售予被告，李
    順發並於107年1月間將其中200萬元之價金債權讓與原告，
    且同時將此事告知被告，被告自應將其應付李順發之200萬
    元價金，逕對原告給付。詎被告僅於107年3月22日清償100
    萬元，尚餘價金100萬元迄未給付，爰依買賣價金債權及債
    權讓與之法律關係，請求被告給付剩餘價金等語，並聲明：
    ㈠被告應給付原告100 萬元及自起訴狀繕本送達翌日起至清
    償日止，按週年利率百分之5計算之利息。㈡願供擔保，請准
    宣告假執行。
二、被告則以：依照李順發與被告間就雙華運動館所簽立之買賣
    契約（下稱系爭買賣契約）約定，被告如將該運動館供李順
    發經營時之舊會員使用，其等所使用之款項得抵扣系爭買賣
    契約之價金（下稱系爭抵扣約定）；而雙華運動館舊會員所
    使用之款項迄今已達100萬元，則被告自得依系爭抵扣約定
    以及民法第299條第1項之規定，對原告主張抵銷等語，資為
    抗辯，並聲明：㈠原告之訴及假執行之聲請均駁回。㈡如受不
    利判決，願供擔保請准宣告免為假執行。
三、兩造不爭執之事項（見本院卷二第17至18頁，並由本院依相
    關卷證為部分文字修正）：
  ㈠李順發前曾向原告借款200 萬元，原告並於106年11月10日將
    款項匯入李順發所經營之公司帳戶。
  ㈡被告於106 年11月22日向李順發經營之雙華運動事業公司購
    買雙華運動館，雙方簽立系爭買賣契約，約定價金為2000萬
    元，被告迄今僅給付1700萬元。
  ㈢李順發於107 年1 月間將系爭買賣契約之價金債權讓與原告
    ，原告因而得對被告主張價金債權。
四、本院得心證之理由：　　
　㈠按買受人對於出賣人，有交付約定價金及受領標的物之義務
    ；債權人得將債權讓與於第三人，民法第367 條、第294條
    第1 項前段定有明文。查李順發於107 年1 月間將系爭買賣
    契約之價金債權讓與原告，原告因此得對被告主張價金債權
    等情，已為兩造所不爭執（即兩造不爭執之事項第㈢點）；
    而原告主張李順發所讓與之價金給付請求權係在200萬元之
    範圍內，且被告業已清償其中100萬元等節，復有李順發所
    簽立之收據、原告提出之存摺明細附卷可佐（見本院卷一第
    19頁、第105頁）。從而，原告依價金債權及債權讓與之法
    律關係，請求被告給付系爭買賣契約之價金100萬元，自屬
    有據。
　㈡被告抗辯其得依民法第299條第1項之規定對原告主張抵銷，
    有無理由：
  1.按債權之讓與，債務人於受通知時所得對抗讓與人之事由，
    皆得以之對抗受讓人，民法第299條第1項定有明文。所謂得
    對抗讓與人之事由，不以狹義之抗辯權為限，凡足以阻止或
    排斥債權之成立、存續或行使之事由均包括在內，且基於受
    通知前發生之原因事實而在通知以後行使抗辯權者，亦無不
    可，此有最高法院105年度台上字第724號判決可資參照。是
    以，債務人如欲依第299條第1項之規定，以對抗讓與人之事
    由對抗債權之受讓人，自仍須符合⑴該事由足以阻止或排斥
    債權之成立、存續或行使、⑵該事由之原因事實發生於債務
    人受債權讓與之通知之前等要件。
　2.查被告抗辯依系爭抵扣約定，舊會員所使用之款項得抵扣系
    爭買賣契約之價金，而舊會員所使用之款項迄今已逾100萬
    元，其自得主張抵銷云云。然細觀系爭抵扣約定內容為：「
    已售出之會員款項，抵扣上限設定500萬元整，108年11月30
    日為結算日、108年12月30日為付款日」等語；而系爭買賣
    契約就價金2000萬元之給付方式，則約定被告應於106年11
    月30日前支付1000萬元，106年12月30日前給付200萬元，10
    7年1月20日給付300萬元，107年3月20日給付尾款500萬元等
    情，有被告所提之系爭買賣契約附卷足參（見本院卷一第91
    頁）。可見依系爭買賣契約，被告早於107年3月20日即應將
    價金總額2000萬元給付完畢；系爭抵扣約定雖謂「抵扣」，
    然其真意無非是在被告已將價金全數給付完畢「後」，雙方
    再於108年11月30日就舊會員所使用之款項加以結算，復於1
    08年12月30日將結算之款項另行給付予被告，則系爭抵扣約
    定自非足以阻止或排斥系爭買賣契約價金債權之成立、存續
    或行使之事由甚明。
　3.況李順發於107年1月間將200萬元之價金債權讓與原告之時
    ，即將債權讓與之事告知被告，此經被告確認無誤（見本院
    卷一第59頁、卷二第16頁），而系爭抵扣約定記載雙方需於
    108年11月30日就舊會員所使用之款項加以結算等語，顯係
    以「經108年11月30日結算後」為被告主張系爭抵扣約定之
    要件，堪認被告受債權讓與之通知時，系爭抵扣約定之原因
    事實根本尚不成立。
　4.是以，系爭抵扣約定並非足以阻止或排斥債權之成立、存續
    或行使之事由，且其原因事實亦未發生於債務人受債權讓與
    之通知之前，被告自不得以此對抗原告，被告上開之抵銷抗
    辯，為無理由。
  ㈢按給付有確定期限者，債務人自期限屆滿時起，負遲延責任
    ；遲延之債務，以支付金錢為標的者，債權人得請求依法定
    利率計算之遲延利息，民法第229 條第1 項、第233 條第1 
    項前段定有明文。查系爭買賣契約價金有給付期限之約定，
    業經說明如前，被告至遲於尾款繳款期限屆滿後之107年3月
    21日起負遲延責任，是原告請求被告自起訴狀送達之翌日即
    110年6月8日給付遲延利息，自屬有據。
五、綜上所述，原告主張基於系爭買賣契約之價金債權及債權讓
    與之法律關係請求被告給付價金100萬元，及自110年6月8日
    起至清償日止，按週年利率百分之5計算之利息，為有理由
    ，應予准許。
六、兩造均陳明願供擔保聲請宣告假執行或免為假執行，經核均
    與規定相符，爰分別酌定相當擔保金額予以宣告。
七、本件事證已臻明確，兩造其餘攻擊防禦方法及所提之證據，
    經審酌核與判決之結果不生影響，爰不逐一論述，併此敘明
    。
八、訴訟費用負擔之依據：民事訴訟法第78條。　　
中　　華　　民　　國　　111 　年　　1 　　月　　14　　日
                  民事第四庭　法　官　傅思綺
正本係照原本作成。
如對本判決上訴，須於判決送達後二十日內向本院提出上訴狀。
如委任律師提起上訴者，應一併繳納上訴審裁判費。
中　　華　　民　　國　　111 　年　　1 　　月　　14　　日
                              書記官  康馨予